臺灣南投地方法院民事裁定  
110年度監宣字第231號
聲  請  人  雷金蟬  



相  對  人  許至慶  



關  係  人  許國發  

上列聲請人聲請監護宣告事件，本院裁定如下：
    主  文
一、宣告許至慶（男，民國○○○年○月○○日生，身分證統一編號：
    Ｚ○○○○○○○○○號）為受監護宣告之人。
二、選定雷金蟬（女，民國五十ㄧ年八月十四日生，身分證統一
    編號：Ｚ○○○○○○○○○號）為受監護宣告之人許至慶之監護人。
三、指定許國發（男，民國○○○年○月○○日生，身分證統一編號：
    Ｚ○○○○○○○○○號）為會同開具受監護宣告之人許至慶財產清冊
    之人。
四、聲請程序費用由受監護宣告之人許至慶負擔。
    理  由
一、聲請意旨略以：相對人係聲請人之子，相對人於民國75年3
    月間因癲癇發燒而智力受損，雖經送醫仍不見起色，近日已
    達不能為意思表示或受意思表示，或不能辨識其意思表示之
    效果，爰依民法第14條第1項、同法第1110條、第1111條、
    家事事件法第164條以下規定，請求准予宣告相對人為受監
    護宣告之人，並請求選定聲請人為其監護人，指定相對人之
    父許國發為會同開具財產清冊之人等語。
二、對於因精神障礙或其他心智缺陷，致不能為意思表示或受意
    思表示，或不能辨識其意思表示之效果者，法院得因本人、
    配偶、四親等內之親屬、最近一年有同居事實之其他親屬、
    檢察官、主管機關或社會福利機構之聲請，為監護之宣告，
    民法第14條第1項定有明文。又受監護宣告之人應置監護人
    。法院為監護之宣告時，應依職權就配偶、四親等內之親屬
    、最近一年有同居事實之其他親屬、主管機關、社會福利機
    構或其他適當之人選定一人或數人為監護人，並同時指定會
    同開具財產清冊之人。法院為前項選定及指定前，得命主管
    機關或社會福利機構進行訪視，提出調查報告及建議。監護
    之聲請人或利害關係人亦得提出相關資料或證據，供法院斟
    酌。法院選定監護人時，應依受監護宣告之人之最佳利益，
    優先考量受監護宣告之人之意見，審酌一切情狀，並注意下
    列事項：㈠受監護宣告之人之身心狀態與生活及財產狀況。㈡
    受監護宣告之人與其配偶、子女或其他共同生活之人間之情
    感狀況。㈢監護人之職業、經歷、意見及其與受監護宣告之
    人之利害關係。㈣法人為監護人時，其事業之種類與內容，
    法人及其代表人與受監護宣告之人之利害關係。同法第1110
    條、第1111條、第1111條之1亦分別定有明文。
三、經查，聲請人主張之上開事實，業據其提出親屬系統表、戶
    籍謄本、相對人之身心障礙證明影本為據，且經本院在鑑定
    人即埔基醫療財團法人埔里基督教醫院身心科醫師趙若梅前
    審驗相對人之精神狀況，法官詢問相對人之姓名、生日、現
    住何處、能否辨別在場人士身分、日常生活情形及簡單計算
    ，相對人能回應姓名、日常生活情形，並能正確回應現住地
    和在場親屬身分，然其不知生日，亦無法進行簡單計算等情
    ，有本院111年5月12日訊問筆錄在卷可參。而鑑定意見亦認
    為：受鑑定人許至慶（下稱許先生）...無酒精或藥物濫用
    史，有腦性麻痺及癲癇病史，領有重大傷病卡及多重身心障
    礙手冊，評估為僵直性偏癱型腦性麻痺及頑強性癲癇，目前
    有規則就診服藥，癲癇仍有間歇性發作，平常使用輪椅行動
    ，無法獨自站立，移位需人協助，進食及大小便需要他人協
    助，有在使用紙尿褲，言語表達只能說簡單句型，不認得時
    間，金錢數字等概念弱。身體狀態：許先生生命徵象穩定，
    理學檢查右手可以自由移動，手指動作不靈活，左側肢較無
    力，身體肌肉僵硬，動作不靈活，身體會不由自主抖動。精
    神狀態：許先生意識清楚，有眼神接觸，專注力不集中，情
    緒穩定，口語表達只能說簡單的詞彙，及聽懂簡單指令，無
    明顯妄想及幻覺，無自言自語或傻笑等症狀，定向力、記憶
    力、計算能力和抽象思考能力不佳。心理衡鑑：許先生於00
    0年0月00日接受心理衡鑑，目前智能表現屬重度智能不足的
    範圍，一般適應、概念知能、社會知能及實用技巧皆落於非
    常低下水準。日常生活狀況，許先生基本之健康照顧和生活
    能力在他人協助之下可維持，許先生計算能力不佳、無管理
    處分自己財產之能力、無經濟活動能力，許先生對簡單生活
    日常可表達其意願，但缺乏判斷複雜事件因果或行為後果的
    能力，對於重大決策之判斷能力，如銀行相關往來業務或如
    簽訂商業契約可能帶來的行為後果等的判斷理解能力缺乏，
    許先生之精神科診斷為重度智能障礙，可能與幼時腦部發展
    受損有關，在一般之經濟法律活動，或是複雜的決策，像是
    管理金錢、重大投資，或需要進行高層次認知抽象思考的社
    會情境上能力完全缺乏，其意思表達能力、意思接受能力和
    意思判斷能力在應付經濟或法律行為上顯是完全不能，建議
    需有人監護其經濟或法律等行為之決定，智能障礙在成年後
    已達穩定狀態，進步的可能性有限等語，此有該院111年6月
    21日埔基醫字第1110020138B號函附精神鑑定報告書在卷可
    憑，堪認相對人因精神障礙或其他心智缺陷，致不能為意思
    表示或受意思表示，亦不能辨識其意思表示之效果。從而，
    本件聲請為有理由，應予准許，爰宣告相對人為受監護宣告
    之人。
四、本件相對人既經監護宣告，參照前揭規定，自應為其選定監
    護人及指定會同開具財產清冊之人。查相對人無配偶，亦無
    子女，其日常生活照護皆由聲請人協助，其父許國發、手足
    許文豪、許文貞均同意由聲請人擔任相對人之監護人，並同
    意由許國發為會同開具財產清冊之人，許國發亦同意擔任會
    同開財產清冊之人等情，有同意書2紙在卷可憑。本院審酌
    聲請人、關係人許國發分別為相對人之母、父，誼屬至親，
    由其等分別擔任相對人之監護人、會同開具財產清冊之人，
    應符合相對人之最佳利益，爰裁定如主文第2、3項所示。
五、又依民法第1113條準用同法第1099條、第1099條之1之規定
    ，於監護開始時，監護人即聲請人雷金蟬對於受監護宣告之
    人許至慶之財產，應會同許國發於2個月內開具財產清冊，
    並陳報法院，於開具完成並陳報法院前，監護人對於受監護
    宣告之人之財產，僅得為管理上必要之行為，併此敘明。
六、程序費用負擔之依據：家事事件法第164條第2項。
中　　華　　民　　國　　111 　年　　6 　　月　　30　　日
                   家事法庭     法  官  丁婉容   
以上為正本係照原本作成。　　　　　　　　　 
如不服本裁定，應於送達後10日內向本院提出抗告狀（需附繕本
），並繳納抗告費新臺幣1,000 元。
中　　華　　民　　國　　111 　年　　6 　　月　　30　　日
                                書記官  詹書瑋